【裁判字號】    99,交簡上,762
【裁判日期】    991118
【裁判案由】    過失傷害
【裁判全文】
臺灣臺中地方法院刑事判決           99年度交簡上字第762號
上  訴  人  臺灣臺中地方法院檢察署檢察官
被      告  甲○○
上列上訴人因被告過失傷害案件，不服本院臺中簡易庭99年8月
16日99年度交簡字第108號簡易判決（起訴案號：99年度偵字第
9171號），提起上訴，本院管轄之第二審合議庭判決如下：
    主    文
原判決撤銷。
甲○○犯過失傷害致人重傷罪，處有期徒刑肆月，如易科罰金，
以新臺幣壹仟元折算壹日。
    犯罪事實
一、甲○○於民國98年11月16日夜間9時50分許，駕駛車牌號碼
    2813-LD號自小客車，沿臺中市○○區○○路內側快車道由
    北向南往松竹路方向直行，於同日夜間9時59分許，行經昌
    平路接近崇德八路口時，原應注意車輛行駛時，駕駛人應注
    意車前狀況，並隨時採取必要之安全措施及保持行車安全間
    隔距離，而依當時天候晴、夜間有照明、柏油路面乾燥且無
    缺陷或障礙物、視距良好、行車號誌動作正常等一切情況，
    亦無不能注意之情形，竟疏未注意及此，未保持足夠之安全
    距離及減速慢行，而貿然前進。適在其同向車道前方，有丙
    ○○駕駛車牌號碼PC-1095號自小客車，搭載其妻乙○○○
    及女兒陳○璇（88年3月生）、陳○臻（85年11月生），在
    該路口減慢車速欲等待對向車左轉後直行，甲○○見狀即閃
    避不及，其駕駛之車牌號碼2813-LD號自小客車車頭，撞擊
    丙○○所駕駛之車牌號碼PC-1095號自小客車車尾，導致陳
    ○璇因而受有頭部外傷、頭部外傷併腦震盪、外傷性眩暈症
    及右耳聽力受損等傷害，且出院後仍持續有嚴重之頭痛且伴
    隨有人格之改變，於99年7、8月住院檢查時發現有額葉癲癇
    及腦震盪後症候群引起之環境適應障礙，而須長期藥物控制
    ，難以痊癒，而達重大難治之重傷害程度。而甲○○於肇事
    後，經警據報前往現場處理時，當場向臺中市警察局第五分
    局交通分隊警員劉奇為承認其為肇事者，自首而接受裁判。
二、案經陳○璇、丙○○及乙○○○訴請臺灣臺中地方法院檢察
    署檢察官偵查起訴。
    理  由
壹、證據能力之說明：
    按被告以外之人於審判外之陳述，雖不符前4條之規定，而
    經當事人於審判程序同意作為證據，法院審酌該言詞陳述或
    書面陳述作成時之情況，認為適當者，亦得為證據。當事人
    、代理人或辯護人於法院調查證據時，知有第159條第1項不
    得為證據之情形，而未於言詞辯論終結前聲明異議者，視為
    有前項之同意，刑事訴訟法第159條之5定有明文。立法意旨
    在於傳聞證據未經當事人之反對詰問予以核實，原則上先予
    排除，惟若當事人已放棄詰問或未聲明異議，基於證據資料
    愈豐富，愈有助於真實發現之理念，且強化言詞辯論主義，
    法院自可承認該傳聞證據例外有證據能力。經查，本案檢察
    官及被告，均未爭執本判決所引用之各項證據之證據能力，
    復未於言詞辯論終結前聲明異議，本院審酌各該證據作成時
    之情形，亦無違法或不當取證之瑕疵，且均與本案之事實有
    關，認以之作為本案之證據亦無不適當之情形，應認下列各
    項證據均有證據能力。
貳、實體之說明：
一、訊據被告甲○○（被告雖提起上訴，惟於本院又撤回上訴）
    坦承上開犯行不諱，僅質疑告訴人於99年8月5日所提出之診
    斷證明書是否與本案車禍之發生有關。經查，被告上開犯行
    ，亦據告訴人陳○璇、丙○○及乙○○○等人指訴及證述綦
    詳，並有現場照片、道路交通事故調查報告表(一)、(二)，及中
    國醫藥大學附設醫院98年12月6日、98年12月8日、99年1月2
    日、99年4月17日及99年8月5日之診斷證明書影本共5紙、臺
    中市○○○道路交通事故初步分析研判表、臺中市○○○道
    路交通事故肇事人自首情形紀錄表附卷可稽。被告上開自白
    ，核與事實相符。
二、被告雖質疑告訴人於99年8月5日所提出之診斷證明書是否與
    本件車禍之發生有關。惟查，經本院函詢中國醫藥大學附設
    醫院，有關該院於99年8月5日所出具之診斷證明書，與告訴
    人陳○璇於98年11月16日因車禍受傷至該院就醫之原因是否
    相同（即是否因98年11月16日之車禍所引起）？又陳○璇所
    受之傷勢，是否已達「其他於身體或健康，有重大不治或難
    治之傷害」之程度？據函覆稱：「病患陳○璇於98年11月因
    頭部外傷住院診斷有腦震盪，但患者出院後仍持續有嚴重之
    頭痛且伴隨有人格之改變，99年8月住院檢查發現有額葉癲
    癇，因患者過去並無類似之病史，且其症狀於頭部外傷後才
    出現，故判斷與當時之頭部外傷史有相關。因患者有癲癇之
    現象，須長期藥物控制，難以痊癒，故已達重大難治之傷害
    。」有該院99年10月19日院醫事字第0990010844號函附卷可
    稽。足見告訴人於99年8月間始發現之額葉癲癇病症，亦係
    因98年11月16日所發生之車禍所肇致，且其程度已達重大難
    治之重傷害程度。是本案事證明確，被告過失傷害致重傷害
    犯行，洵堪認定。
三、核被告所為，係犯刑法第284條第1項後段之過失傷害致重傷
    罪。公訴人起訴時雖認被告所為，係犯刑法第284條第1項前
    段之過失傷害罪，顯未及參酌告訴人陳○璇嗣後始發現之額
    葉癲癇症狀，自有未洽，嗣於本院審理時，經公訴蒞庭檢察
    官當庭變更起訴法條為刑法第284條第1項後段之過失傷害致
    重傷罪，本院自不再變更起訴法條，併此敘明。被告於肇事
    後，在有偵查犯罪權限之公務員知悉其犯罪前，主動向到場
    處理交通事故之員警表明係肇事者，並接受裁判之事實，有
    臺中市○○○道路交通事故肇事人自首情形紀錄表在卷足憑
    ，為對於未發覺之犯罪自首而接受裁判，爰依刑法第62條前
    段之規定減輕其刑。原審認被告罪證明確，予以論罪科刑，
    固非無見，惟查，原審未及審酌告訴人陳○璇於99年7、8月
    間住院檢查始發現有額葉癲癇之重傷害結果，致未變更檢察
    官聲請簡易判決處刑書所引用之刑法第284條第1項前段之法
    條，自有未洽。檢察官據告訴人陳○璇等3人請求上訴意旨
    略以：告訴人陳○璇因本件交通事故，受有額葉癲癇、頭部
    外傷併腦震盪，外傷性眩暈症、環境適應障礙及右耳聽力受
    損之傷害，有中國醫藥大學附設醫院99年8月5日診字第0990
    801652號診斷證明書在卷可憑，已達刑法第10條第4項第2款
    、第6款所定之重傷害之程度；被告復未與告訴人陳○璇達
    成和解，賠償告訴人陳○璇之損害，原判決刑度過輕，而查
    ，被告陳○璇所受之傷害頗為嚴重，影響其日後之生活，被
    告復未賠償告訴人之損害，其犯後態度尚有不佳，難認已有
    悔意，原審依過失傷害罪之刑度，量處被告有期徒刑3月，
    亦屬過輕，經核告訴人陳○璇等3人之請求上訴非顯無理由
    ，應予准許等語，指摘原判決不當。而依上開說明，原審確
    有未及審酌告訴人陳○璇嗣後始發現之重傷害結果，致適用
    之法條及刑度均有未洽。故檢察官之上訴為有理由，自應由
    本院將原判決撤銷改判。爰審酌本案被告應對車禍之發生負
    完全責任，告訴人陳○璇所受之傷害頗為嚴重，影響其日後
    之生活，被告復未賠償告訴人之損害，及其犯後坦承犯行之
    態度等一切情狀，量處如主文所示之刑，並諭知易科罰金之
    折算標準。
四、依刑事訴訟法第455條之1第1項、第3項，第369條第1項前段
    、第364條、第299條第1項前段，刑法第284條第1項後段、
    第62條前段、第41條第1項前段，刑法施行法第1條之1第1項
    、第2項前段，判決如主文。
本案經檢察官丁○○到庭執行職務。
中    華    民    國    99    年    11    月    18    日
            刑事第十二庭  審判長法  官  郭瑞祥
                                法  官  莊秋燕
                                法  官  簡婉倫
以上正本證明與原本無異。
不得再上訴。
                                書記官  黃雅青
中    華    民    國    99    年    11    月    18    日
附錄論罪科刑法條
中華民國刑法第284條
（過失傷害罪）
因過失傷害人者，處 6 月以下有期徒刑、拘役或 5 百元以下罰
金，致重傷者，處 1 年以下有期徒刑、拘役或 5 百元以下罰金
。
從事業務之人，因業務上之過失傷害人者，處 1 年以下有期徒
刑、拘役或 1 千元以下罰金，致重傷者，處 3 年以下有期徒刑
、拘役或 2 千元以下罰金。

司法院資訊處製作；財團法人民間司法改革基金會備份。
